臺灣板橋地方法院刑事判決　　　　　　　 96年度訴字第296號
公　訴　人　臺灣板橋地方法院檢察署檢察官
被　　　告　乙○○
　　　　　　　　　　（現另案於臺灣雲林第二監獄執行中）
指定辯護人　本院公設辯護人甲○○
上列被告因強盜案件，經檢察官提起公訴（96年度偵字第882 號
），本院判決如下：
    主  文
乙○○竊盜，因脫免逮捕，而當場施以強暴，累犯，處有期徒刑
伍年貳月。
    事  實
一、乙○○前因違反麻醉藥品管理條例，經本院以86年度訴字第
    2066號判處有期徒刑2 年8 月、3 月，應執行有期徒刑2 年
    10月、緩刑4 年確定，嗣又因竊盜案件，經本院再以87年度
    訴字第598 號案件判處有期徒刑1 年2 月，而前開緩刑宣告
    亦遭撤銷，上開2 案經接續執行後，於民國94年1 月8 日因
    縮短刑期執畢出監（於本件構成累犯）；另其復因竊盜案件
    ，先後經本院以94年度簡字第5766號及95年度易字第891 號
    、第1725號判決分別判處有期徒刑6 月、10月、4 月，及因
    毒品危害防制條例案件再經本院以95年度訴字第2218號判決
    判處有期徒刑1 年，嗣上開案件接續執行，指揮書執畢日期
    為98年5月7 日（現仍執行中）。
二、乙○○意圖為自己不法之所有，基於竊盜之犯意，於95年9
    月2 日9 時許，在臺北縣板橋市○○路○ 段47號停車格前，
    見丙○○所有之車牌號碼為RZ-0175 號自小客車停放在路邊
    停車格，其車窗並未緊閉，遂趁機徒手開啟車門，進入該車
    竊取其內之木工用電動工具，得手後並將竊得之木工用電動
    工具置放於乙○○所騎乘機車旁邊，然旋即為丙○○所發現
    復徒手抓住乙○○，此時乙○○為脫免逮捕，竟先持放置前
    揭汽車旁路邊之大塊木板（查非乙○○所有之物，亦未扣案
    ）揮擊丙○○手部，繼而與丙○○相互扭打，當場施以強暴
    ，致丙○○受有多處擦傷（傷害部分未據告訴），並即趁隙
    逃逸。嗣經警在前述前述小客車車內採集到指紋2 枚，經鑑
    驗比對與乙○○左中指、右食指指紋相符，始查獲上情。
三、案經丙○○訴由臺北縣政府警察局海山分局報請臺灣板橋地
    方法院檢察署檢察官偵查起訴。
    理  由
壹、證據能力部分：
一、按被告以外之人於偵查中向檢察官所為之陳述，除顯有不可
    信之情況者外，得為證據，刑事訴訟法第159 之1 第2 項著
    有明文，此係因上開偵查中向檢察官所為之陳述雖仍為審判
    外之陳述，但立法者衡量刑事訴訟法規定檢察官代表國家偵
    查犯罪、實施公訴，依法有訊問被告、證人、鑑定人之權，
    且實務運作時，偵查中檢察官向被告以外之人所取得之陳述
    ，原則上均能遵守法律規定，不致違法取供，其可信性極高
    ，為兼顧理論與實務為由，而對「被告以外之人於偵查中向
    檢察官所為之陳述」，例外規定除有顯不可信之情況者外，
    得為證據。查本件證人丙○○於96年1 月6 日於檢察官偵訊
    時所為之證述，業經具結，而被告及辯護人均未具體提出上
    開證人在偵查中所述有何顯不可信之情況以供本院審酌、調
    查，是就證人丙○○於偵查中證述之任意性或真實性而言，
    並不具顯不可信之情況，是該證述自有證據能力。
二、次按被告以外之人於審判外之陳述，雖不符刑事訴訟法第15
    9 條之1 至第159 條之4 之規定，而經當事人於審判程序同
    意作為證據，法院審酌該言詞陳述或書面陳述作成時之情況
    ，認為適當者，亦得為證據；當事人、代理人或辯護人於法
    院調查證據時，知有刑事訴訟法第159 條第1 項不得為證據
    之情形，而未於言詞辯論終結前聲明異議者，視為有前項之
    同意，刑事訴訟法第159 條之5 亦有明文。查證人即被害人
    丙○○於警詢時所為之陳述或製作之文書（勘察採證同意書
    ）及檢察官依職權調查之車號查詢汽車車籍，與警所製作之
    證物清單各1 紙，雖均係被告以外之人於審判外之言詞及書
    面陳述，而均屬傳聞證據，惟被告及其辯護人迄於言詞辯論
    終結前均未就此部分之證據能力聲明異議，且本院審酌上開
    證據均核無違法取證及證明力明顯過低之瑕疵，認以之作為
    證據為適當，故依前開規定，前揭證據資料均例外有證據能
    力。
三、又卷附之內政部警政署刑事警察局95年10月4 日刑紋字第09
    50147937號鑑驗書，係使用科學儀器就採證物品比對鑑驗機
    關留存檔案資料所得之證據資料，其性質非屬供述證據，自
    無傳聞排除之問題，具有證據能力。
貳、實體方面：
一、經查，被告乙○○對於前揭行竊丙○○車內物品得手後，因
    為丙○○發現並抓住，為求逃跑而持大塊木板揮擊丙○○之
    手部，並與之扭打，其後並趁機逃逸等情，已於警詢、偵查
    及本院準備程序、審理時迭次不諱（偵查卷第5 、26至27、
    30 頁 ，本院卷第39至40、70至71頁），核與告訴人丙○○
    於警詢、偵查中所指訴之被害情節相符（偵查卷第7 至10頁
    、28 至29 頁），即本件經警於本件犯罪情節發生之95年9
    月2 日10時0 分許，在告訴人丙○○所有之上述車牌號碼RZ
    -0175 號自小客車內進行採證所採得之指紋2 枚，經送請內
    政部警政署刑事警察局鑑驗結果，亦發現與該局檔存被告指
    紋卡之左中指、右食指指紋相符，此有車號查詢汽車車籍、
    勘察採證同意書、證物清單及內政部警政署刑事警察局95年
    10月4 日刑紋字第0950147937號鑑驗書各1 件附卷足佐（偵
    查卷第12至14、32至34頁），可堪為被告前揭自白之佐證。
    而刑法第329 條準強盜罪之構成，只須行為人主觀上本乎防
    護贓物、脫免逮捕或湮滅罪證之目的而當場施以強暴、脅迫
    行為，即足充之，至於具體之客觀外在情形如何，是否生傷
    害結果或至使不能抗拒，則非所問（最高法院著有94年度臺
    上字第28 16 號判決可為參照），乃被告行竊得手後為告訴
    人丙○○所發現並抓住，為求脫身離去，而對之實施揮擊大
    塊木板、並與之扭毆等舉止，已致告訴人丙○○身體受傷，
    復伊並趁隙離去已如前述，係屬直接對於人之身體施以暴力
    ，揆諸前開裁判意旨，已該當刑法第329 條之「強暴」要件
    甚明。是綜上所述，本案事證明確，被告犯行堪以認定，應
    依法論科。
二、核被告所為，原係犯刑法第320 條第1 項之竊盜罪，而其因
    脫免逮捕，當場對告訴人丙○○施以強暴行為而致傷，係犯
    刑法第329 條、第328 條第1 項之準強盜罪。至於起訴書雖
    認為被告併係因防護贓物之故而有前開強暴行為云云，然查
    被告已於本院審理時陳稱「我是在逃跑時跟他扭打，不是在
    偷東西與他扭打」乙情明白（本院卷第70頁），另參以本件
    被告於行竊得手而以實力掌控行竊所得贓物之際，依告訴人
    丙○○之陳述，雖被告於為其察覺並進行逮捕情節時有對之
    持木板揮擊且與之扭毆，並因之趁隙逃逸之情事，然被告在
    趁隙逃跑之際，並不曾攜帶行竊所得物品離去，故其於清點
    後「我發現沒有財物損失」乙情（偵查卷第10頁），可見被
    告雖有實施上開強暴舉止，然其目的係為脫免逮捕而已，並
    非為防護贓物所致，是起訴書此部分容有誤會；至於告訴人
    丙○○雖於警詢中因附和警方所為「歹徒是否為維護贓物與
    你扭毆？」之提問，而謂「是的，因為歹徒當時如果把我擊
    倒或嚇走我，他就可以將我車內之財物取走」云云（偵查卷
    第10頁參照），然此僅不過為證人之個人意見或推測言詞，
    既與事實不符，自不得作為證據，附此說明。又本件告訴人
    丙○○並未對於所受傷害部分提出告訴，此亦有臺灣板橋地
    方法院檢察署公務電話紀錄單存卷可考（偵查卷第35頁），
    併此說明。另查被告前於86年間，分別因違反麻醉藥品管理
    條例案件，經本院以86年度訴字第2066號分別量處有期徒刑
    2 年8 月、3 月，並定應執行有期徒刑2 年10月、緩刑4 年
    確定，嗣又因竊盜案件經本院以87年訴字第598 號判處有期
    徒刑1 年2 月確定，前開緩刑宣告亦遭撤銷，上開二案經接
    續執行後，於94年1 月8 日經縮刑期滿執畢出監，此有臺灣
    高等法院被告前案紀錄表一件附卷可稽，其於上開徒刑執行
    完畢後5 年之內，故意再犯本件有期徒刑以上之罪，為累犯
    ，應依刑法第47條第1 項之規定加重其刑。爰審酌被告有事
    實欄一所載之多次犯罪科刑及執行紀錄，素行不良，且依其
    詢陳述行竊他人財物之動機、目的係為變賣以供吸食毒品資
    款花用（偵查卷第5 頁），竟於前案甫執行完畢未久，即再
    犯本案，非但侵害被害人之身體及財產法益，亦危害社會秩
    序，惟兼衡告訴人所受之傷勢尚非嚴重，且財物方面實際上
    亦無何減損如前所述，暨被告之家庭狀況、原就業情形（本
    院卷第32、33頁所附戶籍謄本、工作證明參照），與被告於
    犯罪後坦承不法之態度等及其他一切情狀，酌情量處被告有
    期徒刑5 年2 月。另被告行兇所用之大塊木板乃其隨手拾取
    之物，並非被告所有，且未扣案，爰不另為沒收之宣告。
據上論斷，應依刑事訴訟法第299 條第1 項前段，刑法第329 條
、第328條第1項、第47條第1項，判決如主文。
本案經檢察官朱學瑛到庭執行職務。
中    華   　民   　國　　96　　年　　6  　月　　14　 日
              刑事第三庭  審判長法　官  張正亞
                                法  官  廖怡貞
                                法  官  蕭胤瑮
上列正本證明與原本無異。
如不服本判決，應於判決送達後十日內向本院提出上訴狀（應附
繕本），上訴於臺灣高等法院。
                                書記官  黃炎煌
中　　華　　民　　國　　96　　年　　6 　　月　　14　　日
附錄本案論罪科刑法條全文：
中華民國刑法第329條
 (準強盜罪)
竊盜或搶奪，因防護贓物、脫免逮捕或湮滅罪證，而當場施以強
暴脅迫者，以強盜論。
中華民國刑法第328條
（普通強盜罪）
意圖為自己或第三人不法之所有，以強暴、脅迫、藥劑、催眠術
或他法，至使不能抗拒，而取他人之物或使其交付者，為強盜罪
，處五年以上有期徒刑。
以前項方法得財產上不法之利益或使第三人得之者，亦同。
犯強盜罪因而致人於死者，處死刑、無期徒刑或十年以上有期徒
刑；致重傷者，處無期徒刑或七年以上有期徒刑。
第一項及第二項之未遂犯罰之。
預備犯強盜罪者，處一年以下有期徒刑、拘役或三千元以下罰金
。
